臺灣臺南地方法院刑事判決　　　　　　　　　　　　　九十三年度訴字第九六二號
　　公　訴　人　臺灣臺南地方法院檢察署檢察官
　　被　　　告　丁　○　○
　　指定辯護人　甲　○　○
右列被告因強盜案件，經檢察官提起公訴（九十三年度偵字第七○五○號），本院判
決如左：
    主  文
丁○○意圖為自己不法之所有，攜帶兇器，以脅迫至使不能抗拒，而取他人之物，處
有期徒刑玖年陸月。扣案之仿ＧＬＯＣＫ廠十七型半自動手槍製造之玩具手槍壹支，
沒收。
    事  實
一、丁○○前於民國八十年間，因違反槍砲彈藥刀械管制條例、煙毒、恐嚇案件，經
    法院分別判處有期徒刑一年（經減刑為六月）、三年四月、一年，三案定應執行
    刑為有期徒刑四年八月確定；又於八十一年間因盜匪案件，經法院判處有期徒刑
    九年、褫奪公權七年確定，而與上開所定之有期徒刑四年八月接續執行，於八十
    八年十二月二十五日縮短刑期假釋出獄，應至九十六年九月二十五日縮刑期滿執
    行完畢，現仍在假釋期間內（不構成累犯）。竟仍不知悔改，復意圖為自己不法
    之所有，於九十三年六月十八日二十二時許，在臺南市○○區○○街二段一七八
    號「永興鐘錶店」內，向老闆乙○○佯裝購買手錶，俟乙○○取出店內勞力士手
    錶（型號：一六二三三號、錶號：Ｅ七三八○六六號）一只，交予丁○○觀看之
    際，丁○○即取出其所有預藏之客觀上足以對人之生命、身體、安全構成威脅，
    可為兇器使用之仿ＧＬＯＣＫ廠十七型半自動手槍製造之玩具手槍一支，指向乙
    ○○之胸前，恫稱：「這隻錶我要了」等語，以此脅迫方式，至使乙○○不能抗
    拒，任其強取該只定價新臺幣（以下同）十二萬元之勞力士手錶離去。丁○○得
    手後，旋於同日二十三時許，持往臺南縣永康市○○路六號之二「皇家當鋪」，
    向該店不知情之員工吳美珍典當得款四萬元，並將前開玩具手槍丟棄在臺南縣永
    康市五王國小附近之某鐵皮圍牆處。經警據報於九十三年七月四日將丁○○拘提
    到案後，由丁○○帶同警方前往臺南縣永康市五王國小附近，起出丁○○所有持
    以犯案之前開玩具手槍一支。
二、案經乙○○訴由臺南市警察局移送臺灣臺南地方法院檢察署檢察官偵查起訴。
    理  由
一、訊據被告丁○○坦承於上開時、地，向告訴人乙○○佯裝購買手錶，乘乙○○將
    前揭勞力士手錶交予被告觀看之際，即取出其所有之扣案玩具手槍一支，指向乙
    ○○之胸前，恫稱：「這隻錶我要了」等語，而取走該只勞力士手錶離去，並將
    該只勞力士手錶持往上址「皇家當舖」典當，得款四萬元花用之事實，核與告訴
    人乙○○及證人即「皇家當舖」員工吳美珍分別於警詢時指訴及證述之情節相符
    ，並有鐘錶證明書、典當登記簿、當票各一件（以上均影本）及該只勞力士手錶
    照片二張、被告犯案後逃逸情形之錄影翻拍照片二張附卷可稽，復有上開玩具手
    槍扣案可資佐證，足見被告前開供述與事實相符，則被告意圖為自己不法所有，
    未經告訴人同意，即取走該只勞力士手錶典當花用之事實，應可認定。
二、被告雖矢口否認有何加重強盜之犯行，辯稱：伊只是拿出玩具手槍虛晃一下，用
    意在嚇唬老闆，以便利伊逃跑，應該不構成強盜云云。另指定辯護人辯稱：被告
    取走該手錶前，該錶已由被害人交予被告觀看，被告係在持有該手錶後，始虛晃
    手槍逃逸，是被告取得該手錶，係出於被害人之交付行為，而非基於被告之搶奪
    或強取、強搶，則被告所為，即與刑法強盜罪「以強暴或脅迫，至使不能抗拒，
    而取他人之物或使其交付」之構成要件有間；且扣案之上開玩具手槍，經鑑定結
    果無殺傷力，足認被告主觀上顯不具有「強暴、脅迫至使不能抗拒」之犯意，客
    觀上對被害人亦未達不能抗拒之程度，是被告所為，應僅論以詐欺或恐嚇取財罪
    云云。惟查：
  (一)按刑法強盜罪之成立，只須行為人所施用之強暴、脅迫手段，足以壓抑被害人之
    抗拒，依該等強暴、脅迫行為之強弱程度，綜合行為時之具體情狀，足令一般人
    均處於不能抗拒，喪失其意思自由之壓制程度為已足，縱令被害人並無抗拒行為
    ，仍於強盜罪之成立，不生影響（最高法院二十二年度上字第三一七號、三十年
    度上字第三二三號判例意旨及八十年臺上字第二五九八號、八十七年度台上字
    第一七三七號、九十年度台上字第一六八七號裁判意旨參照）。從而，在奪取財
    物之際，用手放入衣袋，裝作手槍；或攜帶假手槍，裝作真槍以威脅被害人，奪
    取財物，如依行為時具體情狀，足使一般人誤信果有真槍存在，因而喪失意思自
    由，交付財物予行為人，或任令取去財物者，即應認行為人所為已達使人不能抗
    拒之程度，成立強盜罪，最高法院二十六年滬上字第九號、二十七年滬上字第十
    五號分別著有判例可資參照。
  (二)查本件扣案之玩具手槍經本院當庭勘驗結果，係塑鋼材質，質地堅硬，重約九百
    四十三公克；槍柄部分長約九點五公分、寬約五公分；槍管部分長約十八點三公
    分、寬約三點五公分等情，有本院勘驗筆錄在卷可按（見本院卷第三五頁），在
    外觀上與真槍甚為相似，足使一般人誤信其為殺傷力強大之真槍，是被告取走上
    開勞力士手錶時，出示該把玩具手槍指向告訴人之胸前，並向告訴人恫稱：「這
    隻錶我要了」等語，客觀上已足使告訴人誤信有真槍存在，告訴人為免遭槍擊，
    自不敢向被告取回該只手錶，因而喪失意思自由，任被告取走該只手錶離去；且
    證人即告訴人乙○○於本院審理時亦證稱：「被告掏出槍枝時，我嚇一跳，我怕
    被開槍，沒有辦法抵抗，因為不知道槍之真假」（見本院卷第六六頁）、「（被
    告未付錢，為何讓被告取走該只手錶？）被告拿槍指著我胸前，我與被告相距僅
    約一公尺，因為我怕被開槍，所以未將該手錶取回，在被告跑出店外後，我有在
    店內喊槍劫，看到被告騎機車離去，才跑到店外喊搶劫」（見本院卷第七○至七
    一頁）等情，足見告訴人在案發之際，確實因遭被告近距離持槍指向胸前，誤信
    該槍為真槍，生命安全面臨立即且直接之威脅，導致其意思自由完全受到壓制，
    只好任憑被告取走該只勞力士手錶而不敢抵抗之情甚明。而被告於本院審理時亦
    自承：未付分文取走該手錶離去時，沒有遭到告訴人阻止，告訴人也沒有在後面
    追趕，伊會亮槍，是因為（永興鐘錶店）店內還有其他人，亮槍虛晃一下，就是
    要他們不要追出來等語（見本院卷第七八頁），顯見被告亦明知其所持扣案玩具
    手槍之外觀與真槍極其近似，一般人無法辨識，單憑「亮槍」動作即足以壓制所
    有在場人之抵抗行為，而順利遂行其不法強取他人財物之目的，則被告所為之持
    槍指向告訴人胸前之「亮槍行為」，乃使告訴人「不能抗拒」之脅迫手段，甚屬
    灼然。故被告及指定辯護人徒執扣案手槍實際上無法發射彈丸，不具殺傷力一節
    ，辯稱：被告主觀上未有施強暴、脅迫之犯意，客觀上告訴人未達不能抗拒之程
    度，僅構成恐嚇取財罪，不構成強盜罪云云，與情理顯相違背，殊不足取。
  (三)告訴人在遭被告掏出扣案玩具手槍脅迫前，將前述勞力士手錶取交被告觀看，係
    因被告以顧客之姿，進入告訴人經營之「永興鐘錶店」店內，指定要看該只勞力
    士手錶，告訴人才將該手錶自上鎖之櫥窗中取出，交到被告手中，讓被告察看，
    以明是否合意合用，倘被告無購買意願，則會立即將該錶取回等情，業據告訴人
    於警詢指訴及本院審理時結證在卷（見本院卷第六四、六五、六九頁），是告訴
    人將該勞力士手錶交予被告觀看，僅在確立被告之購買意願，主觀上並無將該手
    錶移轉予被告占有之意思，且徵諸社會經濟交易實況，該一「交錶」行為，僅表
    明讓消費者察看貨物之意，當然不會成立法律定義上的「交付」行為，亦屬常識
    ，則在被告「亮槍」脅迫告訴人，至使不能抗拒而任令被告取錶遁去之前，前揭
    勞力士手錶應始終在告訴人實力支配之下，並未移轉予被告占有，指定辯護人昧
    於交易常情，強行曲解告訴人之真意，所為被告「亮槍」脅迫之前，已取得該手
    錶占有云云，純屬巧辯之詞，亦無足採。又告訴人既無將該手錶交付予被告之意
    ，自無「陷於錯誤，交付財物」之情事，而無詐欺罪適用之餘地，指定辯護人辯
    稱：本案構成詐欺罪云云，顯係適用法律不當，委無可採。
  (四)綜上所陳，本案事證明確，被告加重強盜犯行堪以認定，應依法論科。
三、查扣案之上開玩具手槍係塑鋼材質，質地堅硬，客觀上足以對人之生命、身體、
    安全構成威脅，自應認為可作兇器使用，如前所述，是核被告持客觀上足對人之
    生命、身體、安全構成威脅，具有危險性可為兇器使用之上開玩具手槍一支，實
    施本件強盜犯行，應係觸犯刑法第三百三十條第一項之攜帶兇器加重強盜罪（原
    起訴意旨認構成刑法第三百二十八條第一項之強盜罪，惟經蒞庭檢察官當庭更正
    起訴法條為刑法第三百三十條第一項之攜帶兇器加重強盜罪，故本院無庸變更起
    訴法條而審理，附此敘明）。被告於強盜之際，雖以持槍指向告訴人胸前之舉動
    ，恫嚇告訴人，而實施本件強盜犯行，惟此應包括在強盜罪之脅迫行為內，不另
    成立恐嚇危害安全罪（最高法院二十四年上字第四四○七號判例意旨參照）。爰
    審酌被告先前犯有槍砲、煙毒、恐嚇、盜匪等多項前科，分別為法院判處有期徒
    刑六月、三年四月、一年及有期徒刑九年、褫奪公權七年確定，現仍在假釋期間
    內，有臺灣高等法院被告全國前案紀錄表在卷可稽，竟仍不思循正途謀生，再度
    採取持槍脅迫之手段，強盜他人財物，足見其品行惡劣，對於社會法秩序及他人
    權利毫無尊重、維護之心，嚴重危害社會治安，犯罪情節非輕，惟並未對告訴人
    為傷害身體、生命之行為，復審酌被告犯罪之動機、目的及於審理中一再藉詞狡
    辯，顯無悔意等一切情狀，量處如主文所示之刑。另扣案之上開玩具手槍一支係
    被告所有，持以犯本件強盜所用之物，業據被告供陳在卷，應依刑法第三十八條
    第一項第二款之規定宣告沒收；至扣案之紅色襯衫、白色長褲各一件，僅係被告
    犯罪時穿著之衣物，並非供被告犯本件強盜所用之物，與本案無直接關連性，自
    無須宣告沒收（最高法院九十年度台上字第七三一四號、九十二年度台上字第一
    二六三號裁判意旨參照），併予敘明。
據上論斷，應依刑事訴訟法第二百九十九條第一項前段，刑法第三百三十條第一項、
第三十八條第一項第二款，判決如主文。
本案經檢察官丙○○到庭執行職務。
中      華      民      國      九十三      年      十二    月    二    日
                                  臺灣臺南地方法院刑事第九庭
                                      審判長法  官  蘇清水
                                            法  官  卓穎毓
                                            法  官  林欣玲
右正本證明與原本無異。
如不服本判決，應於判決送達後十日內，向本院提出上訴狀。
                                            書記官  黃傳鈞
中      華      民      國      九十三      年      十二    月    六    日
附錄本案論罪科刑法條全文：
中華民國刑法第三百三十條
  犯強盜罪而有第三百二十一條第一項各款情形之一者，處七年以上有期徒刑。
  前項之未遂犯罰之。
